【裁判字號】    98,訴,545
【裁判日期】    981016
【裁判案由】    返還借款
【裁判全文】
臺灣板橋地方法院民事判決               98年度訴字第545號
原      告  丙○○
訴訟代理人  邱奕澄律師
被      告  庚○○
            丁○○
            己○○
兼上二人共
同訴訟代理
人          甲○○
被      告  戊○○
法定代理人  甲○○
上列當事人間請求返還借款事件，經本院於民國98年9月15日言
詞辯論終結，判決如下：
    主  文
被告庚○○、丁○○、己○○、戊○○及甲○○應於繼承廖義敏
所得遺產之範圍內連帶給付原告新臺幣貳佰萬元，及自民國九十
八年二月一日起至清償日止，按年利率百分之五計算之利息。
原告其餘之訴駁回。
訴訟費用由被告連帶負擔百分之一，餘由原告負擔。
本判決第一項於原告以新臺幣柒拾萬元供擔保後， 得假執行。但
被告如以新臺幣貳佰萬元為原告預供擔保後，得免為假執行。
原告其餘假執行之聲請駁回。
    事實及理由
壹、程序方面
    按訴之變更或追加，非經他造同意，不得為之；但請求之基
    礎事實同一者，不在此限，民事訴訟法第255 條第1項第1款
    、第2 款定有明文。又所謂請求之基礎事實同一，係指變更
    或追加之訴與原訴之主要爭點有共同性，各請求利益之主張
    在社會生活上可認為同一或關聯，而就原請求之訴訟及證據
    資料，於審理繼續進行在相當程度範圍內具有同一性或一體
    性，得期待於後請求之審理予以利用，俾先後兩請求在同一
    程序得加以解決，避免重複審理，進而為統一解決紛爭者（
    最高法院91年度台抗字第552 號裁定意旨參照）。經查，原
    告起訴主張依消費借貸及繼承之法律關係，請求被告連帶給
    付原告新臺幣（下同）200 萬元本息，嗣於本院言詞辯論時
    當庭變更主張依票據及繼承之法律關係為請求等語（見本院
    卷第42頁正反面言詞辯論筆錄），此訴之變更係就被告是否
    應連帶給付200 萬元本息之同一基礎事實為請求，訴訟證據
    及資料具有同一性，可於本院審理程序中加以利用，其變更
    應屬合法，先予敘明。
貳、實體方面：
一、原告主張：原告於民國97年7月31日向訴外人乙○○借得200
    萬元後，轉貸予訴外人合信石材有限公司，並由訴外人廖義
    敏簽發面額200萬元、票號CH229425號、到期日98年1月31日
    之本票（下稱系爭本票）一紙交予原告以為上開借款之擔保
    ，約定於98年1月31日前返還前開借款，惟合信石材有限公
    司迄未清償借款，廖義敏自應負票據法121條本票發票人之
    付款責任。嗣廖義敏於97年10月1日死亡，被告庚○○、丁○○、己○○、戊○○及甲○○依民法第1138條、第1144條
    第1項第1款之規定為其繼承人，應繼承廖義敏財產上一切權
    利義務。爰依票據及繼承之法律關係，聲明請求：(一)被告應
    連帶給付原告200萬元，及自98年2月1日起至清償日止，按
    週年利率百分之5計算之利息。(二)原告願供擔保，請准宣告
    假執行。
二、被告則以：被告等對於系爭本票係廖義敏所簽發並不爭執，
    惟被告等已聲請限定繼承，經鈞院以97年度繼字第3330號裁
    定在案，爰聲明：(一)原告之訴及假執行之聲請均駁回。(二)如
    受不利益判決，願供擔保請准宣告免為假執行。
三、本院之判斷：
  (一)本件原告主張之前揭事實，業據證人乙○○於本院審理時證
    述明確（見本院卷第41、42頁言詞辯論筆錄），復經原告提
    出與其陳述相符之系爭本票原本、匯款申請書代收入傳票影
    本及繼承系統表各1紙為證（見本院卷第15、24、45頁），
    且為被告等所不爭執，堪認原告之主張為真實。
  (二)按繼承人得限定以因繼承所得之遺產，償還被繼承人之債務
    ，民法第1154條第1 項定有明文。本件被告抗辯其等已聲請
    限定繼承乙節，業據提出本院97年度繼字第3330號裁定原本
    為證（見本院卷第16頁），且為原告所不爭執，則被告抗辯
    其等得限定以因繼承所得之遺產，償還被繼承人廖義敏之債
    務，自屬有據。
  (三)從而，原告主張依票據及繼承之法律關係，訴請被告等應連
    帶給付原告200萬元，及自98年2月1日起至清償日止，按週
    年利率百分之5 計算之利息，於被告等所繼承廖義敏遺產之
    範圍內，為有理由，應予准許。逾上開範圍之請求，為無理
    由，應予駁回。
四、兩造均陳明願供擔保請准宣告假執行及免為假執行，經核於
    原告勝訴部分尚無不合，爰各酌定相當擔保金額准許之。原
    告敗訴部分，其假執行之聲請無所附依，爰併予駁回之。
五、結論：本件原告之訴為一部有理由、一部無理由，依民事訴
    訟法第79條、第85條第2項、第390條、第392條第2項，判決
    如主文。
中    華    民    國    98    年    10    月    16    日
                  民事第二庭    法  官  張筱琪
以上正本係照原本作成
如對本判決上訴，須於判決送達後20日內向本院提出上訴狀
中    華    民    國    98    年    10    月    16    日
                                書記官  連思斐


司法院資訊處製作；財團法人民間司法改革基金會備份。
